【裁判字號】    89,上易,797
【裁判日期】    890425
【裁判案由】    侵占
【裁判全文】
臺灣高等法院臺南分院刑事判決          八十九年度上易字第七九七號  Ａ
      上  訴  人  臺灣雲林地方法院檢察署檢察官
      被      告  甲  ○  ○
右上訴人因被告侵占案件，不服臺灣雲林地方法八十八年度易字第一一二三號中華民
國八十九年三月十三日第一審判決（起訴案號：臺灣雲林地方法院檢察署八十八年度
偵緝字第二二四號），提起上訴，本院判決如左：
      主      文
上訴駁回。
      理      由
一、公訴意旨略以：被告甲○○意圖為自己不法之所有，於民國（下同）八十八年五
    月二十日，在雲林縣斗南鎮○○路一０八號王清忠住處，受告訴人乙○○委託，
    持告訴人向王清忠借得之面額新台幣（下同）五十萬支票一張，代向他人貼現，
    詎被告竟易持有為所有，將該支票侵占入己用以清償其欠債，幾經催討未果且避
    不見面。案經告訴人訴請偵辦，因認被告涉犯有刑法第三百三十五條第一項之侵
    占罪嫌云云。
二、按案件由犯罪地或被告之住所、居所或所在地之法院管轄，刑事訴訟法第五條定
    有明文，而所謂被告所在地，係以起訴時為準。又無管轄權之案件，應諭知管轄
    錯誤之判決，並同時諭知移送於管轄法院，該項判決得不經言詞辯論為之，亦為
    刑事訴訟法第三百零四條、第三百零七條所明定。經查本件被告之住所地係在彰
    化縣二林鎮○○里○○路○段二０一巷十一號，此有其戶籍登記簿謄本在卷可稽
    ，又其居所地係在彰化縣二林鎮○○里○○路五二號，亦為其在原審所陳明而有
    筆錄為憑，另其在偵查中經檢察官令限制住居於彰化縣社頭鄉○○村○○路四二
    七號，復有其限制住居具結書在卷可佐，從而被告於原審法院管轄地區並無住居
    所，可以確定。又被告在原審既自白其於八十八年五月二十日，在雲林縣斗南鎮
    ○○路一０八號，因受告訴人委託向他人借款而取得上開支票後，曾持該支票欲
    向他人調現，惟均無人要借錢供其調現，至同年六月二十日，其始決定在彰化縣
    社頭鄉，交付該支票抵償其債權人張富傑之債務等語，是被告將該支票易持有為
    所有之侵占犯行，顯係於六月二十日在彰化縣社頭鄉始發生，而非於五月二十日
    在斗南鎮○○路受委託持票之時，蓋於六月二十日之前尚無證據證明被告已有侵
    占之犯行。再者檢察官於八十八年十一月十日開完偵查庭後，即於同日聲請簡易
    判決處刑，而該日被告於開庭後即回彰化縣工地，並未來雲林縣乙情，亦為被告
    在原審供稱明確，即告訴人亦表明開完庭後不知被告何去無誤，是被告於檢察官
    提起公訴時，人並未在雲林縣境亦明。此外被告亦供明本案並無他人介入，亦無
    其他證據可認有數人共犯一罪之情形存在。原審為此以對被告之犯行無管轄權為
    由，於不經言詞辯論下，逕為管轄錯誤之判決，並諭知移送台灣彰化地方法院，
    經核並無不合。檢察官上訴意旨，認被告於受託收受支票時即已侵占，嗣持該支
    票償債係屬侵占後處分贓物之行為，指摘原判決不當，因並無證據認定被告於償
    債前即已侵占，從而上訴為無理由，應予駁回，並不經言詞辯論而為之。
三、據上論斷，應依刑事訴訟法第三六十八條、第三百七十二條，判決如主文。
中    華    民    國      八十九      年      四      月      二十五    日
                                  臺灣高等法院臺南分院刑事第二庭
                                      審判長法官  游    明    仁
                                            法官  蘇    重    信
                                            法官  林    永    茂
右正本證明與原本無異。
不得上訴。
                                      法院書記官  楊    清    旺
中    華    民    國      八十九      年      四      月      二十六    日


司法院資訊處製作；財團法人民間司法改革基金會備份。
